臺灣板橋地方法院刑事裁定　　　　　　96年度交聲字第1080號
原處分機關　交通部公路總局臺北區監理所板橋監理站
異　議　人
即受處分人　勝鈞工業股份有限公司
代　表　人　林明慶
上列異議人即受處分人因違反道路交通管理處罰條例案件，對於
交通部公路總局臺北區監理所板橋監理站民國96年6 月21日所為
之板監裁字第裁41－C00000000號、第裁41－C00000000號處分，
聲明異議，本院裁定如下：
    主  文
原處分均撤銷。
    理  由
一、按汽車駕駛人，行經有燈光號誌管制之交岔路口闖紅燈者，
    處新臺幣（下同）一千八百元以上，五千四百元以下罰鍰。
    又汽車駕駛人，駕駛汽車有違反本條例之行為，經交通勤務
    警察或依法令執行交通稽查任務人員制止時，不聽制止或拒
    絕停車接受稽查而逃逸者，除按各該條規定處罰外，處新臺
    幣三千元以上，六千元以下罰鍰；另汽車駕駛人有第六十條
    第一項、第五十三條之情形者，除依原條款處罰鍰外，並予
    各記違規點數一點、三點，道路交通管理處罰條例第五十三
    條第一項、第六十條第一項、第六十三條第一項第一款、第
    三款分別定有明文。又依同條例第七條之二第一項第一款、
    第四款及第四項分別規定「汽車駕駛人之行為有下列情形之
    一，當場不能或不宜攔截製單舉發者，得逕行舉發：一、闖
    紅燈。四、不服指揮稽查而逃逸。第一項逕行舉發，應記明
    車輛牌照號碼、車型等可資辨明之資料，以汽車所有人為被
    通知人製單舉發。」。再者，行為人有本條例之情形者，應
    填製舉發違反道路交通管理事件通知單，並於被通知人欄予
    以勾記，其通知聯依下列規定辦理：四、逕行舉發者，應按
    已查明之資料填註車牌號碼、車輛種類、車主姓名及地址，
    並於通知單上方空白處加註逕行舉發之文字後，由舉發機關
    送達被通知人；本條例之處罰，受舉發違反道路交通管理事
    件之被通知人，認為受舉發之違規行為應歸責他人者，應於
    通知單記載之應到案日期前，檢附相關證據及足資辨識、通
    知應歸責人之證明文件，向處罰機關告知應歸責人，處罰機
    關應即另行通知應歸責人到案依法處理。逾期未依規定辦理
    者，仍依本條例各該違反條款規定處罰；違反道路交通管理
    事件，行為人認為舉發之事實與違規情形相符者，得於接獲
    通知單後，親自或委託他人持該通知單，不經裁決向指定之
    處所，逕依裁罰基準執行並繳納罰鍰結案，違反道路交通管
    理事件統一裁罰基準及處理細則第十一條第一項第四款、第
    三十六條、第四十八條第一項分別亦有明定。
二、次按處理違反道路交通管理事件，有關文書送達之程序，依
    行政程序法之規定；又對於機關、法人、非法人之團體之代
    表人或管理人為送達者，應向其機關所在地、事務所或營業
    所行之。但必要時亦得於會晤之處所或其住居所行之；於應
    送達處所不獲會晤應受送達人時，得將文書付與有辨別事理
    能力之同居人、受僱人或應送達處所之接收郵件人員。前項
    規定於前項人員與應受送達人在該行政程序上利害關係相反
    者，不適用之。應受送達人或其同居人、受僱人、接收郵件
    人員無正當理由拒絕收領文書時，得將文書留置於應送達處
    所，以為送達；送達，不能依前二條規定為之者，得將文書
    寄存送達地之地方自治或警察機關，並作送達通知書兩份，
    一份黏貼於應受送達人住居所、事務所、營業所或其就業處
    所門首，另一份交由鄰居轉交或置於該送達處所信箱或其他
    適當位置，以為送達。前項情形，由郵政機關為送達者，得
    將文書寄存於送達地之郵政機關。寄存機關自收受寄存文書
    之日起，應保存三個月。此於違反道路交通管理事件統一裁
    罰基準及處理細則第五條、行政程序法第七十二條第二項、
    第七十三條、第七十四條分別規定甚明。第按民事訴訟文書
    之寄存送達，依民事訴訟法第一三八條第二項規定，自寄存
    之日起，經十日發生效力，此因應受送達人未必能即時領取
    訴訟文書而知悉其內容，故特設此規定以保障其權益。行政
    程序法雖未如前述民事訴訟法增設第一三八條第二項規定，
    但基於保障應受送達人權益之同一理由，解釋上應認為有上
    開規定之類推適用（臺灣高等法院九十五年度交抗字第七五
    一號裁定意旨參照）。
三、本件原處分認異議人即受處分人勝鈞工業股份有限公司所有
    之車號GQM ─四００號重型機車，於民國九十六年二月十二
    日上午八時三十分許，行經有燈光號誌管制之臺北縣新莊市
    ○○路、中原東路交岔路口闖紅燈，經臺北縣政府警察局新
    莊分局頭前派出所執勤員警上前攔停稽查，惟該車駕駛拒絕
    停車接受稽查而逃逸離去，員警依所記下之車號查明車籍資
    料後，以該車所有人即受處分人為被通知人掣單逕行舉發。
    嗣因受處分人未於應到案日期前到案陳述意見或繳納罰鍰結
    案，原處分機關乃依道路交通管理處罰條例第五十三條第一
    項、第六十條第一項規定、第六十三條第一項第一款、第三
    款及違反道路交通管理事件統一裁罰基準表規定，分別裁處
    罰鍰四千五百元、六千元，並各記違規點數三點、一點。
四、異議意旨略以：異議人是直接收到裁決書，沒有收到舉發通
    知單，且無採證照片可資佐證本件違規事實，警察可能誤認
    云云。
五、經查：
（一）異議人所有之車號GQM ─四００號重型機車，於前揭時
  　  、地，行經有燈光號誌管制之臺北縣新莊市○○路、中原
    　東路交岔路口闖紅燈，為執勤員警發現後即以指揮棒並鳴
    　哨示意攔停稽查，惟該車駕駛人未停車接受稽查，突然往
    　對向車道躲避攔查往前直行逃逸離去，執勤員警遂當場記
      下車號，嗣查詢車籍資料後掣單逕行舉發等情，業據證人
      即本件舉發員警蔡順孝於本院調查時到庭結證綦詳（見本
      院九十六年九月二十八日訊問筆錄），並有臺北縣政府警
      察局九十六年二月十二日北縣警交字第C 0000000
      0號、第C 00000000號舉發違反道路交通管理事
      件通知單（下稱舉發通知單）影本二紙可稽，且證人蔡順
      孝為執行交通勤務之警察，對於記憶車牌號碼、車型、顏
      色等可資辨明的資料，其觀察程度自較一般人更為專注，
      參以證人到庭所證其執勤位置適於該路口正前方，當時天
      候晴，交通流量適中等客觀情形，足認其應有清楚目睹該
      機車之違規情形及記明車牌號碼，當不致誤判。至除該證
      人之證詞外，固無另以錄影或照相等方式所拍攝之車輛違
      規錄影帶或照片另資證明。惟一般警員執行交通勤務，依
      法並未要求就上開駕車逃逸等違規事項必須錄影或拍照存
      證，且因此等違規情事均發生於一剎那之間，除非於案發
      當時恰有預先錄影或擺設可供緊急照相之設備，否則要求
      值勤警員或舉發機關緊急錄影或照相，並須以此為證，亦
      未免與執行勤務之實況難合。職是，本院以為雖無違規錄
      影帶或照片等證據資料另為佐證，但案發當時之現場值勤
      警員亦不失為可資證明之證人身分，該警員既已到庭作證
      如上，且衡諸該警員係依法執行公務，其與異議人並不認
      識，亦無任何嫌隙可言，當不至甘冒涉犯偽證罪之風險，
      蓄意構陷異議人有此違規為是。故該警員上述之證言應可
      採信，當堪認定異議人確有上開之違規事實無訛，異議人
      猶以前詞置辯，自無足取。
（二）本件舉發通知單經原舉發單位送交郵務機關向異議人營業
      所在之「臺北縣新莊市○○路五五四巷四八號一樓」地址
      為送達，因未獲會晤應受送達之異議人本人，亦無受領文
      書之同居人、受僱人或應送達處所接收郵件人員，乃於九
      十六年三月一日將該文書寄存於上址所轄之新莊化成路郵
      局，並作送達通知書二份，一份黏貼於應受送達人門首，
      另一份置於該受送達處所信箱或適當位置以為送達，自寄
      存送達之翌日起經十日即九十六年三月十一日始生合法送
      達效力，此有卷附原舉發單位寄存送達證書影本為憑。再
      觀以本件舉發通知單原載應到案日期係「九十六年二月二
      十七日前」，然該通知單自九十六年三月十一日始生合法
      寄存送達效力，復查無其他證據足證異議人於本件應到案
      期限前，已合法收悉該舉發通知單，自難期異議人有遵期
      到案之可能，以致其喪失於收受該通知單後十五日內自動
      依最低額繳納罰鍰，或向處罰機關陳述不服意見，或認為
      受舉發之違規行為應歸責他人，而於通知單記載之應到案
      日期前，檢附相關證據文件向處罰機關告知應歸責人之權
      益，是原處分機關就此未予詳查，逕對異議人裁處最高額
      罰鍰，即非適法。
六、綜上所述，異議人所有之車號GQM ─四００號重型機車之違
    規事實固堪認定，然為保障異議人於程序上之上開權益，應
    由本院將原處分撤銷，並發回原處分機關，另就本件舉發通
    知單踐行法定之送達程序，俟該通知單合法送達於異議人後
    ，再依法為適當之處置。
據上論斷，應依道路交通案件處理辦法第二十條前段，裁定如主
文。
中　　華　　民　　國　　96　　年　　10　　月　　31　　日
                  交通法庭  法　官  劉  安  榕
上列正本證明與原本無異。
如不服本裁定，應於裁定送達後五日內敘明抗告理由，向本院提
出抗告狀。
                            書記官  楊  馥  如
中　　華　　民　　國　　96　　年　　10　　月　　31　　日
